【裁判字號】    98,訴,291
【裁判日期】    980617
【裁判案由】    毒品危害防制條例
【裁判全文】
臺灣臺北地方法院刑事判決               98年度訴字第291號
公  訴  人  臺灣臺北地方法院檢察署檢察官
被      告  甲○○
                    號（另案於臺灣臺北監獄執行中）
上列被告因違反毒品危害防制條例案件，經檢察官提起公訴（98
年度撤緩偵字第31號），因被告於本院準備程序中先就被訴事實
為有罪之陳述，經本院合議庭裁定適用簡式審判程序，茲判決如
下：
    主  文
甲○○施用第一級毒品，處有期徒刑柒月。扣案注射針筒貳支，
均沒收。
    事  實
一、甲○○前於民國94年間，因施用第一級毒品案件，經依臺灣
    桃園地方法院94年度毒聲字第495號裁定送觀察、勒戒，經
    評估認有繼續施用毒品之傾向，並依同法院94年度毒聲字第
    674號裁定，於94年5月23日入臺灣新竹戒治所施以強制戒治
    ，於執行期滿6個月以上後，其成效經評定為合格，無繼續
    強制戒治之必要，於94年12月6日因強制戒治執行完畢而釋
    放，並經臺灣桃園地方法院檢察署檢察官於95年9月8日以95
    年度戒毒偵字第299號為不起訴處分確定。詎其猶不知悔改
    ，於上開強制戒治執行完畢釋放後5年內之96年12月6日中午
    12時55分為警採尿往前回溯26小時內之某時（不含為警查獲
    後至採尿之期間），基於施用第一級毒品洛因之犯意，在臺
    北市○○區○○路3段206巷臨27之1號住處內，以將海洛因
    摻水溶解後用注射針筒注射身體之方式，施用第一級毒品海
    洛因1次。嗣於96年12月5日晚間19時20分許，在上開住處，
    甲○○同意警方實施搜索，為警在其衣服外套扣得其所有供
    施用第一級毒品海洛因所用之注射針筒2支，並於96年12月6
    日中午12時55分許，在臺北縣政府警察局土城分局內為警採
    集其尿液送驗，驗定結果呈海洛因代謝物嗎啡陽性反應，始
    悉上情。
二、案經臺北縣政府土城分局報請臺灣臺北地方法院檢察署檢察
    官偵查起訴。
    理  由
一、程序方面：
    本件被告甲○○所犯施用第一級毒品罪，係死刑、無期徒刑
    、最輕本刑為3年以上有期徒刑以外之罪，且非高等法院管
    轄第一審案件，被告於本院準備程序中，先就被訴事實為有
    罪之陳述，經告知簡式審判程序之旨，並聽取檢察官及被告
    之意見後，本院合議庭裁定由受命法官進行簡式審判程序，
    是本件之證據調查，依刑事訴訟法第273條之2規定，不受同
    法第159條第1項、第161條之2、第161條之3、第163條之1及
    第164條至第170條規定之限制，合先敘明。
二、認定本件犯罪事實之證據及理由：
  (一)上揭犯罪事實，訊據被告於本院審理時坦承確有於為警查獲
    前1、2日，在臺北市○○區○○路3段206巷臨27之1號住處
    ，以將海洛因置於注射針筒內，摻水溶解後，持該針筒施打
    其身體之方式，施用第一級毒品洛因等情明確。且查被告於
    96年12月6日12時55分許在臺北縣政府警察局土城分局內採
    集之尿液，經送請台灣檢驗科技股份有限公司以EIA酵素免
    疫分析法初步檢驗，呈鴉片類陽性反應，經以GC/MS氣相層
    析質譜儀確認檢驗後，確呈嗎啡陽性反應，有該公司出具之
    濫用藥物檢驗報告（見本院卷，尿液檢體編號0000000000-0
    號）在卷可憑。再依據NIDA Research Monograph 73記載，
    海洛因於人體內可迅速代謝成6-乙醯嗎啡，然後轉變成嗎啡
    ，依據Cone及Welch發表於Journal of Analytical Toxico-
    logy(1991)之報告，分別施用單一劑量3mg及6mg之海洛因，
    可檢測到6-乙醯嗎啡（濃度高於或等於10ng/ml）之期間平
    均約2.4及4.2小時，最久者不超過8小時，即使施用更高劑
    量，在24小時內或更短期間內，即無法檢出該成分，而可檢
    測到總嗎啡（濃度高於或等於300ng/ml）之期間則平均約可
    達17及26小時，此有行政院衛生署管制藥品管理局92年2月
    13日管檢字第0920000964號函在卷可憑。而本件被告於96年
    12月6日12時55分許所採集尿液檢驗結果嗎啡濃度為1344ng/
    ml，有上開濫用藥物檢驗報告可按，參照上揭說明，堪認被
    告施用第一級毒品海洛因之犯罪時間，最久不超過26小時，
    應係於96年12月5日12時55分許為警採尿時往前回溯26小時
    內之某時（不含96年12月5日19時20分許為警查獲時起至採
    尿時之期間）。以上均足徵被告前揭任意性自白核與事實相
    符，應可採為論罪科刑之依據。
  (二)按毒品危害防制條例於92年7月9日修正公布，自93年1月9日
    施行，其中第20條、第23條將施用毒品之刑事處遇程式區分
    為「初犯」、「5年內再犯」、「5年後再犯」。依其立法理
    由之說明：「初犯」，經觀察、勒戒或強制戒治，應為不起
    訴處分或不付審理之裁定；經觀察、勒戒或強制戒治執行完
    畢釋放後，「5年內再犯」者，因其再犯率甚高，原實施之
    觀察、勒戒及強制戒治既已無法收其實效，爰依法追訴或裁
    定交付審理。至於經觀察、勒戒或強制戒治執行完畢釋放後
    ，「5年後再犯」者，前所實施之觀察、勒戒或強制戒治已
    足以遮斷其施用毒品之毒癮，為期自新及協助其斷除毒癮，
    仍適用「初犯」規定，先經觀察、勒戒或強制戒治之程式。
    從而依修正後之規定，僅限於「初犯」及「5年後再犯」二
    種情形，始應先經觀察、勒戒或強制戒治程序。倘被告於5
    年內已再犯，經依法追訴處罰，縱其第3次（或第3次以上）
    再度施用毒品之時間，在初犯經觀察、勒戒或強制戒治執行
    完畢釋放5年以後，已不合於「5年後再犯」之規定，且因已
    於「5年內再犯」，顯見其再犯率甚高，原實施觀察、勒戒
    或強制戒治，已無法收其實效，即應依該條例第10條處罰（
    最高法院97年度第5次刑事庭會議決議參照）。查本件被告
    前於94年間，因施用第一級毒品案件，經依臺灣桃園地方法
    院94年度毒聲字第495號裁定送觀察、勒戒，經評估認有繼
    續施用毒品之傾向，並依同法院94年度毒聲字第674號裁定
    ，於94年5月23日入臺灣新竹戒治所施以強制戒治，於執行
    期滿6個月以上後，其成效經評定為合格，無繼續強制戒治
    之必要，於94年12月6日因強制戒治執行完畢而釋放，並經
    臺灣桃園地方法院檢察署檢察官於95年9月8日以95年度戒毒
    偵字第299號為不起訴處分確定等情，有臺灣高等法院被告
    前案紀錄表1份在卷可稽，被告既於強制戒治執行完畢釋放
    後「5年內再犯」本件施用毒品案件，即非屬毒品危害防制
    條例第20條第3項所定「5年後再犯」之情形，而符合同條例
    第23條第2項之起訴條件，附此說明。
  (三)綜上，本件事證明確，被告施用第一級毒品犯行堪以認定，
    應予依法論科。
三、論罪科刑理由：
  (一)按海洛因為毒品危害防制條例第2條第2項第1款明定之第一
    級毒品，不得持有及施用。核被告所為，係犯毒品危害防制
    條例第10條第1項之施用第一級毒品罪。其施用前持有第一
    級毒品海洛因之低度行為，應為其施用毒品之高度行為所吸
    收，不另論罪。
  (二)爰審酌被告前已因施用毒品犯行受觀察、勒戒及強制戒治，
    猶未能確實戒除毒害，仍有吸毒成癮之舉，惟所犯之施用毒
    品犯行乃戕害自己身心健康，尚未害及他人，及其犯罪後坦
    承犯行等一切情狀，量處如主文所示之刑。
  (三)扣案注射針筒2支，係被告所有供施用毒品所用之物，業據
    被告陳明在卷，爰依刑法第38條第1項第2款之規定，併予宣
    告沒收。
四、適用法律：
  (一)程序法方面：刑事訴訟法第273條之1第1項、第299條第1項
    前段。
  (二)實體法方面：毒品危害防制條例第10條第1項，刑法第11條
    前段、第38條第1項第2款。
本案經檢察官鄧巧羚到庭執行職務
中    華    民    國    98    年    6    月    17    日
                       刑事第十二庭  法  官  陳慧萍
以上正本證明與原本無異。
如不服本判決應於收受送達後10日內向本院提出上訴書狀，並應
敘述具體理由；其未敘述上訴理由者，應於上訴期間屆滿後20日
內向本院補提理由書（均須按他造當事人之人數附繕本）「切勿
逕送上級法院」。
                                      書記官  黃慧怡
中    華    民    國    98    年    6     月    17    日
附錄本案論罪科刑法條：
毒品危害防制條例第10條
施用第一級毒品者，處 6 月以上 5 年以下有期徒刑。
施用第二級毒品者，處 3 年以下有期徒刑。


司法院資訊處製作；財團法人民間司法改革基金會備份。
